【裁判字號】    97,易,2390
【裁判日期】    980226
【裁判案由】    詐欺
【裁判全文】
臺灣板橋地方法院刑事判決              97年度易字第2390號
公  訴  人  臺灣板橋地方法院檢察署檢察官
被      告  甲○○
上列被告因詐欺案件，經檢察官提起公訴（97年度偵字第2350號
），本院判決如下：
    主  文
甲○○無罪。
    理  由
一、公訴意旨略以：被告甲○○意圖為自己不法之所有，夥同丙○○，基於詐欺之犯意聯絡，由被告於民國96年3 月間在雅
    虎奇摩拍賣網站上，以「greenseda 」帳號，刊登佯稱販賣
    SonyEricsson牌W900i 型手機1 支，致瀏覽該網頁之被害人
    乙○○陷於錯誤，而使用前開網頁之「問與答」功能議價，
    並決定以新臺幣（下同）8,500 元成交，被告再以戊○○所
    申辦之0000000000號門號與乙○○聯絡，請乙○○將貨款匯
    至丙○○所申設之玉山銀行三民分行帳號0000000000000 號
    帳戶內，乙○○遂依指示於96年3 月22日15時46分許，以自
    動櫃員機將8,500 元轉帳至丙○○之前揭銀行帳戶內，因認
    被告涉犯刑法第339 條第1 項之詐欺取財罪嫌。
二、按犯罪事實應依證據認定之，無證據不得認定犯罪事實；不
    能證明被告犯罪者，應諭知無罪之判決，刑事訴訟法第154
    條第2 項、第301 條第1 項分別定有明文。又認定不利於被
    告之事實，須依積極證據，苟積極證據不足為不利於被告事
    實之認定時，即應為有利於被告之認定，更不必有何有利之
    證據；犯罪事實之認定，應憑真實之證據，倘證據是否真實
    尚欠明確，自難以擬制推測之方式，為其判斷之基礎；刑事
    訴訟上證明之資料，無論為直接或間接證據，均須達於通常
    一般之人均不致有所懷疑，而得確信其為真實之程度，始得
    據為有罪之認定，若其關於被告是否犯罪之證明未能達此程
    度，而有合理懷疑之存在，致使無從形成有罪之確信，根據
    「罪證有疑，利於被告」之證據法則，即不得遽為不利被告
    之認定，最高法院30年上字第816 號、53年台上字第656 號
    、76年台上字第4986號分別著有判例可資參照。
三、本件公訴人認被告甲○○涉犯上揭詐欺取財罪嫌，無非以被
    告之供述、被害人乙○○之指述、相關雅虎奇摩拍賣網頁及
    電子信箱列印資料、自動櫃員機交易明細表、郵局存摺、玉
    山銀行三民分行帳號0000000000000 號帳戶交易明細表、香
    港商雅虎資訊股份有限公司臺灣分公司函文、IP位址查詢單
    等為其主要論據。訊據被告固坦承曾在雅虎奇摩拍賣網站申
    請使用「greenseda 」帳號無訛，惟堅詞否認有何詐欺取財
    犯行。辯稱：伊於數年前因有在雅虎奇摩拍賣網站上拍賣物
    品，始申請使用上開帳號，惟迄今至少已經2 、3 年不曾使
    用；除因高中同學丁○○沒有信用卡，不能通過信用卡認證
    而申請帳號，伊於數年前曾將上開帳號借給丁○○拍賣物品
    外，不曾提供上開帳號給任何人使用；伊不認識起訴書所載
    的丙○○，沒有在網站上刊登本件拍賣手機訊息，也沒有打
    電話跟被害人乙○○聯絡，直到警察通知，才知道帳號遭人
    盜用，伊沒有參與從事詐欺行為等語。經查：
  (一)被害人乙○○因在雅虎奇摩拍賣網站上見帳號「greenseda
    」刊登販賣SonyEricsson牌W900i 型手機1 支之訊息，經使
    用網頁「問與答」功能與對方議價，並撥打門號0000000000
    號與對方聯絡後，於96年3 月22日15時46分許，依對方指示
    ，使用自動櫃員機轉帳8,500 元至玉山銀行三民分行帳號00
    00000000000 號帳戶，旋經人提領一空，此後音訊全無，迄
    未取得交易手機等情，此據被害人乙○○指述綦詳，並有相
    關雅虎奇摩拍賣網頁及電子信箱列印資料、自動櫃員機交易
    明細表、郵局存摺、玉山銀行三民分行帳號0000000000000
    號帳戶交易明細表附卷可稽，堪認有不肖份子佯以網路交易
    向不特定人詐財，被害人乙○○因瀏覽相關網頁誤信為真，
    遭詐騙8,500 元得逞，此部分事實固屬明確。
  (二)觀諸上揭詐騙手法，除雅虎奇摩拍賣網站帳號「greenseda
    」係被告於91年1 月14日申請開立者，為被告供承在卷，並
    有香港商雅虎資訊股份有限公司臺灣分公司97年4 月3 日雅
    虎資訊（九七）字第0461號函所附開戶資料1 紙可憑，而與
    被告相涉外，此外，別無其他事證足認與被告有何關聯。蓋
    被害人乙○○自始至終未曾目睹對方容貌，僅透過網路問答
    及電話通話與對方接觸而已，顯無從依其指述內容判定被告
    是否涉案。此由被害人乙○○於本院審理時所述：（現在是
    否可以辨別出跟你通話那位女生的聲音？）沒有辦法（見本
    院卷第69頁）甚明。雖乙○○於97年2 月15日檢察官偵訊時
    曾稱：（當初與你通話的網路賣家，是否為在庭被告甲○○
    ？）我肯定是她云云，惟乙○○與被告素不認識，被告聲音
    又非甚為特殊，單憑幾通電話聯絡，如何於案發後將近1 年
    之久，仍能辨識肯認當時與其通話者即係被告本人無誤？洵
    與一般事理有違，此部分陳述要難採信。而被害人乙○○當
    時依指示轉帳之玉山銀行三民分行帳號0000000000000 號帳
    戶申請人丙○○，到庭具結證稱與被告完全不認識（見本院
    卷第72頁）；復查無跡證足認被告與詐騙者使用之門號0000
    000000號申請人戊○○有任何關係，起訴書認被告與丙○○
    有詐欺之犯意聯絡，並使用戊○○之上開門號向被害人實行
    詐術云云，均屬無據。
  (三)至於被告在雅虎奇摩拍賣網站所申請之帳號「greenseda 」
    作為詐騙使用乙節，參酌目前網際網路仍屬不甚安全之環境
    ，不肖人士（即俗稱「網路駭客」）以虛偽之網頁畫面、植
    入惡意程式或逕侵入主機伺服器等手法，盜取不特定人在網
    路上使用之帳號、密碼等資料，社會上時有所聞，此有相關
    媒體報導、雅虎奇摩網站公告資料在卷可參（見本院卷第27
    至39頁、第110 至119 頁），則被告申請上開網路帳號縱令
    遭人使用犯罪，於查無其他事證足認與被告有關之情形下，
    洵難僅憑該帳號係被告所申請者，遽謂被告必定有提供該帳
    號參與犯罪。而依被告所辯：伊於數年前因有在雅虎奇摩拍
    賣網站上拍賣物品，始申請使用上開帳號，惟迄今至少已經
    2 、3 年不曾使用等語，難認與一般經驗法則有何相違之處
    。況雅虎奇摩網站並未提供刪除帳號之功能，倘用戶不希望
    繼續使用，僅能消極一年內持續不登入帳號，使該帳號自動
    失效之事實，有雅虎奇摩網站會員中心說明資料1 紙在卷可
    證（見本院卷第21頁背面），是被告因無使用需要，始長期
    擱置上開帳號，衡情尚屬有據。倘此，佐以上開帳號之最後
    更新時間（Update Time） 係於96年3 月19日0 時57分39秒
    ，且甫於前一日即96年3 月18日18時52分14秒以戊○○申請
    之上開門號通過手機認證，有上揭香港商雅虎資訊股份有限
    公司臺灣分公司函文及所附開戶資料可稽，則該帳號有無可
    能係於被告不知情之下，遭不肖人士盜用，而於更新、通過
    認證後，始於96年3 月22日作為詐騙被害人之用，洵不能無
    疑。又依上揭函文及所附資料僅知前開辦理手機認證之電腦
    IP 位 址「59.104.76.8 」，其IP地理係在「Taipei」，惟
    經向數位聯合電信股份有公司函查其實際裝機地點及申請資
    料，因逾資料保留期限1 年而無法提供，有該公司回函1 紙
    可參（見本院卷第46頁），亦難認與被告有何關聯。
  (四)另被告固自承曾將上開網路帳號提供給高中同學丁○○使用
    ，惟已辯明係因丁○○沒有信用卡，不能通過信用卡認證而
    申請帳號，始將之借給丁○○拍賣物品，此外不曾提供上開
    帳號給任何人使用等語。經核與證人丁○○到庭所述相符，
    且丁○○亦具結證稱沒有將上開帳號轉借給別人使用（見本
    院卷第83頁）。倘此，被告至多僅曾經提供帳號給關係親近
    之同學丁○○使用，對於該帳號於數年之後淪為詐欺取財之
    用，主觀上顯難預見。此外，既查無證據足認被告有何提供
    帳號、甚至自己參與實施詐術之行為，公訴人認被告涉嫌詐
    欺取財犯罪，尚嫌速斷。
四、從而，被告固有向雅虎奇摩拍賣網站申請使用「greenseda
    」帳號，惟無證據可資證明被告有提供該帳號、甚至自己參
    與實施詐術行為，本件不能排除被告係遭人盜用帳號之可能
    性，故被告究竟有無起訴書所指之犯行，本院認仍有合理之
    可疑，而未達有罪之確信。此外，復查無其他證據足以證明
    被告犯罪，揆諸前揭法條及判例意旨，應諭知無罪之判決，
    以昭審慎。
據上論斷，應依刑事訴訟法第301 條第1 項，判決如主文。
本案經檢察官謝岳龍到庭執行職務。
中    華    民    國    98    年    2     月    26    日
                  刑事第十二庭  審判長法  官  陳鴻清
                                      法  官  劉安榕
                                      法  官  朱嘉川
以上正本證明與原本無異。
如不服本判決應於收受送達後10日內向本院提出上訴書狀，並應
敘述具體理由；其未敘述上訴理由者，應於上訴期間屆滿後20日
內向本院補提理由書（均須按他造當事人之人數附繕本）「切勿
逕送上級法院」。
                                      書記官  陳聖儒
中    華    民    國    98    年    3     月    3     日


司法院資訊處製作；財團法人民間司法改革基金會備份。
